臺灣高等法院臺南分院民事裁定
110年度抗字第41號
抗  告  人  李金村  

上列抗告人與相對人行政院農業委員會農田水利署嘉南管理處間
因請求拆除地上物等強制執行事件，相對人請求確定執行費用，
抗告人對於中華民國110年1月19日臺灣臺南地方法院109年度執
事聲字第95號裁定提起抗告，本院裁定如下：
    主  文
抗告駁回。
抗告訴訟費用由抗告人負擔。
    理  由
一、抗告意旨略以：以下各項拆除相關費用應予扣除，不應向抗
    告人徵收，爰提起抗告，請求廢棄原裁定：
　㈠複丈費重複計算：
　　坐落於臺南市○○區○○段000地號土地（下稱000地號）之地上
    物，依臺灣臺南地方法院（下稱臺南地院）105年度訴字第4
    06號判決附圖（即永康地政複丈成果圖，下稱判決附圖）執
    行拆除，相對人提出永康地政108年6月21日及109年1月17日
    重複複丈、測量000地號之各新臺幣4000元收據，就同一地
    號重為複丈測量，重複申請費用，違反一行為不二罰原則。
  ㈡第三人複丈費：
　　判決附圖所示坐落於000號地號（水利會所有）之地上物有
    編號A、B、C、D、E等五筆，位於000地號（第三人所有）前
    面，其餘F至M等11筆地上物，在000號地號（抗告人所有）
    前面，地號000、000共16項，支出複丈、測量、鑑界費用計
    1萬6800元，000、000地號所有人應測量相關項目支付費用
    ，即000地號支付5250元(16800元×5/16=5250元)，000地號
    支付1萬1550元（16800元×11/16=11550元)，但全部測量費
    均由抗告人支付，加計其他費用，已於108年4月26日扣押抗
    告人之第一銀行歸仁分行帳戶，解繳11萬1086元，並不合理
    。
  ㈢拆除計畫書未列項目：
　　臺南地院民事執行處南院武108年度司執簡字第39294號拆除
    地上物等強制執行事件（下稱系爭執行事件），轉知抗告人
    有關相對人陳報之拆除計畫書，其中附件四慶昇土木估價單
    之影本，已把應拆除工程、項目、單位、數量、金額陳報於
    估價單，故強制執行的項目已確定。然相對人聲請確定執行
    費所提之發票，鏟土機（山貓）3500元、裝潢拆除8000元此
    二項目，並未列於拆除計畫書中，非強制執行項目，不能命
    抗告人支付。
  ㈣無水電修改：
　　系爭執行事件，基於施工安全拆除前要先斷水斷電，當日並
    無水電師傅在場，係由抗告人自行斷水斷電，水管、電線附
    於鐵板，鐵板拆除後，水管、電線自然中斷，水管因鐵板拆
    除造成工廠一星期無水可用，拆除過程完全沒有水電師傅進
    行水電修改之1萬2000元施工行為。 
  ㈤綜上所述，相對人聲請確定之執行費，應扣除①地號000號第
    三人土地之測量費5250元、②重複測量費二筆共8000元、③非
    陳報拆除項目鏟土機3500元、裝潢拆除8000元、④未修改水
    電1萬2000元，合計應扣除3萬6750元。抗告人須繳之強制執
    行費用應為5萬8979元（95,729元-36,750元=58,979元)。
二、按強制執行之費用，以必要部分為限，由債務人負擔，並應
    與強制執行之債權同時收取。前項費用，執行法院得命債權
    人代為預納。又債權人因強制執行而支出之費用，得求償於
    債務人者，得準用民事訴訟法第91條之規定，提出費用計算
    書及釋明費用額之證書，向執行法院聲請確定其數額，強制
    執行法第28條、第29條第1項定有明文。經查：
　㈠相對人於108年4月25日執臺南地院105年度訴字第406號確定
    判決為執行名義聲請強制執行，內容為：「債務人應將坐落
    臺南市○○區○○段000地號土地上如附圖所示編號C面積27.79
    平方公尺雨遮、編號D面積1.15平方公尺廠房、編號F面積19
    .76平方公尺鐵皮屋、編號G面積12.28平方公尺水塔、編號H
    面積3.34平方公尺廠房、編號I1面積2.35平方公尺花圃、編
    號I2面積2.67平方公尺花圃、編號I3面積0.06平方公尺花圃
    、編號K面積13.91平方公尺雨遮、編號L1面積0.1平方公尺
    花圃、編號L2面積2.49平方公尺花圃拆除，並將土地交還債
    權人」（上開應拆除之地上物，下稱系爭地上物，上開占用
    土地，下稱系爭土地），經系爭執行事件受理在案。執行法
    院於108年7月10日會同臺南市永康地政事務所人員履勘現場
    ，當日並經地政機關協助測量及界定系爭土地之確實範圍。
    嗣相對人以拆除計畫書須技師簽證及異議人有意於108年10
    月自行拆除為由，請求延緩執行。後異議人未自行拆除，相
    對人乃於108年12月20日陳報拆除計畫書，請求執行法院訂
    定執行拆除日期。執行法院於109年2月18日會同臺南市永康
    地政事務所人員至現場執行拆除系爭地上物之執行程序，上
    開履勘及執行期日均由臺南市政府警察局永康分局依囑指派
    員警在場維持秩序等情，業經本院依職權調取上開強制執行
    事件卷宗核閱屬實。　
　㈡相對人主張其已繳納執行費3429元、警察旅費800元、複丈建
    物測量費4000元（108年7月10日履勘期日）、4000元（109
    年2月18日執行期日）、拆除費用8萬3500元，合計9萬5729
    元等情，有臺南地院自行收納款項收據、地政規費徵收聯單
    、慶昇土木包工業開立之統一發票等在卷可參（司執聲卷聲
    證2） ，堪予認定；而上開費用，均與前述拆除地上物之執
    行程序密切相關，自屬強制執行之必要費用，應由執行債務
    人即抗告人負擔。
　㈢抗告人固抗辯下列費用應予扣除，不應向其徵收等語，經查
    ：
　　1.第三人所有土地之複丈費、執行程序複丈費：
　　  民事訴訟事件審理中，為判斷系爭地上物占用範圍，須由
      地政人員測量，故訴訟中所支出之複丈測量費用，為民事
      訴訟法第94條之1之訴訟費用，而訴訟費用之負擔，依確
      定裁判主文定之。本件執行名義即臺南地院105年度訴字
      第406號確定判決所生之訴訟費用，經臺南地院106年度司
      聲字第161號、106年度事聲字第126號、本院106年度抗字
      第247號裁定確定抗告人應負擔之訴訟費用額（下稱確定
      訴訟費用額裁定），該案中抗告人已提出第三人所有土地
      之複丈費不應由其負擔云云，業為法院所不採（本院106
      年度抗字第247號裁定第4頁理由㈢），該部分係確定訴訟
      費用額之負擔，與強制執行程序中執行費用之負擔，為不
      同之程序費用，抗告人抗辯此部分應於本件扣除云云，尚
      屬無據。又相對人聲請列入執行費之複丈費，係於強制執
      行程序中，須地政人員再次確認拆除範圍所支出之測量費
      用，屬必要執行費用，抗告人主張重複測量、違反一行為
      不二罰原則、應予扣除云云，亦為無據，並不可採。
    2.拆除計畫書未列之鏟土機（山貓）3500元、裝潢拆除8000
      元，及水電修改費用1萬2000元：
      本件強制執行之拆除，由相對人委由「慶昇土木包工業」
      為之，相對人並提出慶昇土木包工業所開立之統一發票為
      據，發票記載拆除工程費含鐵材切割、吊車、鋼板拆除、
      水電修改、剷土機（山貓）、裝潢拆除等項共8萬3500元
      ，足認拆除過程中有施作上開工項，始為各該項目之收費
      。雖先前相對人提出之拆除計畫書及估價單，未列鏟土機
      、裝潢拆除此二項費用，然計畫書檢附之慶昇土木估價單
      所估算之拆除費用為14萬1000元（司執卷內估價單），高
      於實際施作之發票金額，且抗告人本得依執行名義之確定
      判決內容自行拆除，因其不自為拆除，始有強制執行之必
      要。況現場進行拆除作業時，施工所必要之施作項目及費
      用，本屬強制執行之費用，應由債務人即抗告人負擔，債
      權人即相對人於執行程序先為預納（強制執行法第28條）
      ，並已施工完畢，取得統一發票，抗告人嗣後抗辯未施作
      、與計畫書不同，應予扣除云云，並不可採。至於抗告人
      所稱其自行處理斷水斷電一事，與執行當日慶昇土木包工
      業進行之水電修改，尚屬不同，且相對人亦陳報於拆除施
      工當日，現場確實有聘僱水電師傅進行管路銜接作業，抗
      告人抗辯應予扣除，亦不可取。
　㈣綜上所述，本件執行之必要費用額確定為9萬5729元（如原法
    院109年度司執聲字第30號裁定附表計算書所示），原法院
    所為確定本件執行費用額及依民事訴訟法第91條第3項加給
    利息之裁定，於法並無違誤，原審駁回抗告人之異議，亦無
    不當，抗告人執上開事由指摘原裁定不當，聲明廢棄，為無
    理由，應予駁回。
三、據上論結，本件抗告為無理由，爰裁定如主文。
中　　華　　民　　國　　110 　年　　4 　　月　　28　　日
                  民事第一庭    審判長法  官  丁振昌  
                                      法  官  李素靖
                                      法  官  蔡孟珊
上為正本係照原本作成。　　　　　　　　　　　　　　　　　
不得再抗告。　　　　　　　　　　　　　　　　　　　　
中　　華　　民　　國　　110 　年　　4 　　月　　28　　日
                                      書記官  鄭信邦